【裁判字號】    92,訴,1360
【裁判日期】    921031
【裁判案由】    侵權行為損害賠償
【裁判全文】
臺灣台南地方法院民事判決  九十二年度訴字第一三六○號
    原      告  甲○○
    被      告  乙○○
右當事人間請求侵權行為損害賠償事件，本院（言詞辯論終結日期：九十二年十月廿
二日）判決如左：
    主    文
被告應給付原告新台幣柒拾萬元，及自民國九十二年四月二十六日起至清償日止，
按週年利率百分之五計算之利息。
訴訟費用由被告負擔。
本判決於原告以新台幣貳拾柒萬柒仟元供擔保後，得為假執行；但被告如於執行標的
物拍定、變賣程序前，以新台幣柒拾萬元為原告供擔保後，得免為假執行。
    事實及理由
一、本件被告經合法通知，未於言詞辯論期日到場，核無民事訴訟法第三百八十六條
    所列各款情形，爰依原告之聲請，由其一造辯論而為判決。
二、原告主張：原告於民國（下同）九十年八月二十九日標得原屬被告所有座落台南
    市○○路一０三巷三五號之法拍屋，並於同年九月十九日取得權利移轉證明書；
    被告竟向原告索取高額搬遷費未果，竟於法院執行點交前，在該棟建築物內，以
    水泥灌入一至四樓浴室內馬桶、浴缸及地面排水孔、排水管內，並敲碎大理石舖
    成之樓梯板、一樓大理石地磚、三樓陽台磁磚及門窗玻璃，並除除一樓電動鐵捲
    門馬達、一至四樓樓梯扶手、浴室木門及三樓陽台水龍頭，且以噴漆在牆壁上噴
    「幹你娘」、「生小孩沒屁眼」等字樣之方式，毀壞原告之所有物，並致不堪使
    用，足以生損害於原告，刑事部分經檢察官提起公訴後，業經判刑確定。原告所
    受之損害，已支出之修復費用共計七十三萬元，被告自應賠償原告，請求判決被
    告應給付原告七十三萬元，並自起訴狀繕本送達被告之翌日起之法定遲延利息等
    語。並提出估價單二紙、收款證明一紙等為憑，另請求調閱刑事案件卷宗。
三、被告經合法通知迄未到庭，惟依其前所提答辯狀陳稱：被告有無毀損責任，尚待
    刑事庭調查明確；本件系爭房屋，其屋齡已高達十二年，屬中古屋，原告於買受
    後，欲作為補習班使用，本就應加以整修、翻新，是整修、翻新之費用，縱被告
    有加以毀損，亦僅能就毀損部分向被告求償，自不能向被告請求全部費用賠償，
    茲原告起訴狀以所附估價單全部向被告請求，殊無理由；又系爭房屋係屬中古屋
    ，其價值應以當初系爭房屋所使用之建材為估價標準計算折舊之損耗，縱被告應
    負責賠償，亦應將此項折舊損耗價予以扣除，方為合理等語，求為判決原告之訴
    及假執行之聲請均駁回，如受不利之判決，願供擔保請准宣告免為假執行。
四、兩造不爭之事實：
（一）系爭座落門牌號碼台南市○○路一０三巷三五號建物係被告所有，與其所坐落
      之台南市○○段第五四三之一九地號土地併為本院八十九年度執字第八六六六
      號執行事件所拍賣之不動產，經於九十年八月二十九日由原告以三百四十一萬
      一千元標得，九十年九月十九日發權利移轉證書之事實，業經本院調閱前揭卷
      宗核閱屬實。
（二）原告取得前揭不動產所有權後，九十年十月二日聲請本院民事執行處執行點交
      程序，民事執行處先於九十年十一月十三日到現場執行會鑑，另於九十年十二
      月二十日執行點交程序，發現系爭建物有「樓梯扶手、衛浴設備、玻璃、大理
      石、樓梯板已被故意拆除，馬桶被水泥封住，玻璃破裂」等情事，詳細記載於
      該期日之執行點交筆錄後，將前揭建物交付予原告，有前揭執行卷宗可稽，並
      有原告所提照片為證。
（三）原告就系爭建物遭受破壞部分，已僱工為修繕，計支出一至四樓扶手含施工
      十三萬五千元、一至四樓樓梯板大理石十八萬元、工資（含清運、施工）
      三萬七千元、衛浴室整修（四間）六萬七千元、全棟排水設備八萬元、
      全棟排污設備十二萬五千元、一至四樓電線、電路（含總關關）七萬八千元
      、鋁門窗矯正、換玻璃二萬三千元、油漆五千元，總計為七十三萬元之事
      實，有原告所提金代土木工程行出具之估價單及其負責人林榮峰出具之收據各
      一紙為證。
（四）被告因毀損犯嫌，經台灣台南地方法院檢察署檢察官以九十一年度調偵字第一
      五三號提起公訴後，經本院以九十二年度易字第一一五號、台灣高等法院台南
      分院以九十二年度上易字第七六八號判處有期徒刑一年確定，此經本院調閱前
      揭各卷宗核閱明確。
（五）原告在刑事審判程序中提起附帶民事訴訟，請求被告賠償修復費用七十三萬元
      及起訴狀送達翌日（九十二年四月二十六日）起至清償日止按週年利率百分之
      五計算之遲延利息，惟被告以書狀提出前揭答辯內容，是本件應審究者為：
      系爭建物遭受破壞是否為被告於原告取得不動產所有權移轉證書後所為、原
      告所提之估價單、收據等，是否為修復之必要費用、該建物之屋齡達十二年
      ，修復費用是否有折舊之適用等三項為斷。
五、得心證之理由：
（一）關於系爭建物遭受破壞是否為被告於原告取得不動產所有權移轉證書後所為：
    (1)系爭建物於八十九年五月間，經本院民事執行處委託臺灣黌達鑑定中心有限公
      司實施不動產價值鑑定，據該鑑定公司於建物綜合分析欄中包括建物保養狀況
      、結構品質及內部裝潢等項目均勾選良好，有不動產價值鑑定書一份及系爭建
      物現況照片六幀在卷可資佐證，另上開鑑定公司鑑定人劉生泉並於本院刑事庭
      審理時到庭結證稱：「本件是我到現場鑑定的，照片是我在現場拍攝，當天我
      有到系爭建物內，當天我拍攝一樓客廳、二張是房間照片，當時屋內沒有人居
      住，我印象中一樓擺有簡單桌椅，樓上是空的，我印象中建物牆壁沒有塗鴉，
      樓梯有無扶手現在我忘記了，當時沒有發現樓梯有如偵查卷所附照片之破損情
      形，一般鑑價程序屋內情形包括牆面、浴室、房間都會檢查，如果我們鑑價過
      程中發現有地板破損、排水孔、馬桶阻塞，都會在鑑定書註明。本件不動產在
      區位、使用效益及以後不動產的交易都屬尚可的情形，尚可就是屬於正常狀況
      」等語，足證系爭建物在八十九年五月間尚未遭人破壞至明。另證人即仲介並
      代理告訴人至法院標購系爭建物，且曾出面與被告乙○○洽談搬遷事宜之詹進
      財亦於本院刑事庭審理時到庭結證稱：「得標後，我拿到權利移轉證書，我們
      留名片在系爭建物，乙○○打電話找我，當時我和我公司的副總經理去系爭建
      物與乙○○及另外一位女子談，當時建物一樓放置櫃子、椅子，屋內沒有塗鴉
      ，我們沒上二、三樓去看，我們也沒看一樓的洗手間，我們在一樓沒有注意上
      二樓樓梯的扶手，我們也沒有聞到一樓衛浴有異味的情形」等語（詳本院刑事
      庭九十二年五月十九日審判筆錄），按證人詹進財應是在告訴人取得權利移轉
      證書後，法院第一次點交期日前，代為出面與被告乙○○商談自動搬遷之事，
      故上開洽談之時間應在九十年十月至同年十一月十三日之間，洽談地點則在系
      爭建物內，而系爭建物屋內地板、樓梯、牆壁、衛浴設備於九十年十二月二十
      日前已遭嚴重破壞，所內並因馬桶遭水泥堵塞而發出難聞異味，如前所述，
      證人詹進財當天雖未至系爭建物二樓以上查看，也沒有使用系爭建物內之衛浴
      設備，然系爭建物當時如已遭破壞，則一樓牆壁上之噴漆及所內異味應甚為
      明顯，衡情詹進財應會發現，詹進財既未向告訴人陳報系爭建物有何異狀，益
      徵自八十九年五月起至九十年十月間，系爭建物並未遭到破壞，灼然明甚，被
      告乙○○辯稱：系爭建物於八十八年僱工增建時已遭破壞云云，與上開調查所
      得之證據不符，顯係卸責之詞，不足採信。
    (2)依原告在本院刑事程序中指稱：「我拿到權利移轉證書後，有請仲介與被告協
      商搬遷事宜，後來仲介告訴我，被告要搬遷費五十五萬元」等語（詳本院九十
      二年三月二十四日審判筆錄），證人詹進財則於原審到庭證稱：「當時我和我
      公司的副總經理去系爭建物與乙○○談搬遷的事，我們談搬遷不會馬上提搬遷
      費，乙○○並沒極力要索搬遷費，因乙○○提到承租系爭建物的人之間有三、
      四十萬元的債務，我們當天後來有提到搬遷費，但金額不確定，我們只談這次
      而已」等語（本院九十二年五月十九日審判筆錄），被告乙○○亦當庭供承確
      有與詹進財談搬遷之事，雖乙○○否認有向告訴人要索搬遷費，然雙方如非就
      搬遷費用談不攏，告訴人何須二次聲請法院點交？被告乙○○既明知系爭建物
      已被告訴人拍定，且取得權利移轉證書，系爭建物又係空屋，僅一樓有些許雜
      物，如非另有所圖，否則何以無法將系爭建物交予告訴人，可見本案是因被告
      乙○○要求搬遷費不成，才不願自行將系爭建物交予告訴人。
    (3)另系爭建物為空屋，除被告乙○○供述在卷外，臺灣黌達鑑定中心有限公司實
      施鑑定時，亦載明在卷，另同案經判決決無罪確定之被告蘇國原雖於本院刑事
      庭審理時供稱其有承租一樓部分空間，然其並未持有系爭建物之鑰匙，亦為蘇
      國原所自承，故系爭建物在九十年十二月二十日點交予告訴人之前，實際有管
      領能力者係被告，而被告乙○○雖未居住於系爭建物，然其係住在台南市○區
      ○○路一０三巷三十一號，系爭建物則為同巷三十五號，故乙○○之住所與系
      爭建物僅相隔同巷三十三號一屋而已，系爭建物如有任何動靜，乙○○豈有可
      能毫不知情？以本案系爭建物遭破壞情形，要以水泥灌入浴室內馬桶、浴缸及
      地面之排水孔及排水管內，勢必需載運相當數量之水泥到場，而敲碎大理石樓
      梯板、一樓大理地磚及三樓陽台磁磚時，也會發出相當大聲響，且拆除一樓電
      動鐵捲門馬達，更需有鋁梯或木梯才能完成，至於各樓梯間扶手及三樓浴室木
      門被拆除及搬離系爭建物，更需有貨車之類交通工具才能載運，以如此規模之
      破壞及物品出入，如系爭建物係遭他人惡意毀損，住於隔壁一屋之隔之乙○○
      豈有毫無察覺之理？況且，本院民事執行處於九十年十二月二十日至系爭建物
      執行點交時，是由告訴人僱請鎖匠打開一樓鐵門才得以進入屋內，此由本院執
      行卷宗所附點交筆錄中鎖匠到場並簽名於筆錄上可以證明，系爭建物如係遭被
      告乙○○以外之人所破壞，必然是與乙○○有重大過節才可能為如此手段，則
      該人豈有將屋內大肆破壞之後，再僱請鎖匠將鐵門鎖上才離去之理？綜上所述
      ，得毀損系爭建物者，除可以進出系爭建物且有事實上管領能力之被告乙○○
      之外，他人絕無法任意出入且為如此嚴重之破壞而不被發現，故系爭建物確為
      被告乙○○所惡意毀損無誤。
    綜上所陳，本件原告主張系爭建物確係在原告取得權利移轉證書後，因被告索
      取搬遷費不遂而加以破壞等情，已堪認定，被告空言否認，核不足採。
（二）關於原告所提之估價單、收據等，是否為修復之必要費用：
    (1)查系爭建物遭受被告破壞之內容，計有以水泥灌入浴室內馬桶、浴缸及地面排
      水孔、三樓陽台及四樓陽台之排水孔、排水管內，敲碎部分大理石樓梯板、一
      樓大理石地磚、三樓陽台磁磚，拆除一樓電動鐵捲門馬達、各樓梯間扶手、三
      樓浴室木門及三樓陽台水龍頭，以噴漆及塗鴨方式，在一至三樓部分牆壁上噴
      寫「鬼」、「幹你娘」、「生孩子沒屁眼」等，此業經原告提出照片為證，亦
      經刑事審判程序確認無訛，而被告對此破壞之情節並未爭執，此部分事實自堪
      認定。
    (2)原告所提之估價單及收據，堪足證明原告確有為估價單內容所載之修繕行為，
      並支付價金予承攬修繕之林榮峰；再以估價單所載修繕項目：一至四樓扶手
      含施工十三萬五千元、一至四樓樓梯板大理石十八萬元、工資（含清運、
      施工）三萬七千元、衛浴室整修（四間）六萬七千元、全棟排水設備八萬
      元、全棟排污設備十二萬五千元、一至四樓電線、電路（含總關關）七萬
      八千元、鋁門窗矯正、換玻璃二萬三千元、油漆五千元等等，核均屬系爭
      建物遭受破壞之內容而須為修繕之必要項目，則原告所提之估價單及收據，自
      堪認為為回復原狀而支出之必要費用。
（三）至於被告雖在答辯狀中陳稱該建物之屋齡達十二年，修復費用應予折舊云云，
      惟前揭所提之九項修繕項目中，均屬該建物因遭受破壞後，為達可使用之狀況
      而為之必要修繕內容，雖部分材料係屬新品，然依社會一般常情，實不能想像
      有何材料販賣商有販賣已使用十二年之舊品，被告亦不能說明有何方法，在足
      以達成修繕系爭房屋達到可供使用目的之情況下，而有何種舊品可供購買使用
      ，則以回復原狀之目的係在回復遭破壞前可使用目的，在未能購得舊品之情況
      下，自僅有以新品替代，是修繕所用之材料雖屬新品，仍屬回復原狀所不得不
      採用之方式，自無何折舊可言，則被告所為「折舊」之抗辯云云，亦不可採。
（四）綜上所論，本件原告所標的之系爭建物，既在取得權利移轉證書後，遭受被告
      毀損，原告自得請求被告回復原狀，而被告在刑事程序中，一再抗辯渠並未有
      毀損之犯行，而被告所負回復原狀之責任，經台灣台南地方法院檢察署移送台
      南市南區調解委員會進行調解，已足認原告對被告已有回復原狀之請求，乃被
      告迄未為回復原狀之行為，則原告自行僱工修復，支出七十三萬元修復費用，
      原告自得依民法第第一百八十四條第一項、第二百十三條第一項、第三項之規
      定，自得請求被告支付回復原狀之必要費用七十萬元，原告以刑事附帶民事訴
      訟起訴狀請求被告給付，被告未為給付，已有遲延之事實，則原告依民法第二
      百三十三條第一項、第二百零三條之規定，請求判決被告應給付原告七十三萬
      元，及自起訴狀送達被告之翌日（九十二年四月二十六日）起至清償日止按週
      年利率百分之五計算之利息，自無不合，為有理由，應予准許。
（五）兩造陳明願供擔保請為宣告假執行或免為假執行，經核均與規定相符，爰分別
      酌定相當之擔保金額予以宣告。
（六）因本案事證已臻明確，兩造其餘主張陳述及所提之證據，均毋庸再予審酌，附
      此敘明。
六、據上論結：本件原告之訴為有理由，並依民事訴訟法第三百八十五條第一項前段
    、第七十八條、第三百九十條第二項、第三百九十二條第二、三項，判決如主文
    。
中      華      民      國    九十二    年      十      月    三十一    日
                              臺灣台南地方法院民事第二庭
~B法      官  王國忠
右為正本係照原本作成
如對本判決不服，須於判決送達後二十日內向本院提出上訴狀
中      華      民      國    九十二    年      十      月    三十一    日
~B法院書記官  孫鈴堯


司法院資訊處製作；財團法人民間司法改革基金會備份。
